臺灣嘉義地方法院刑事判決　　　　　　　　96年度易字第47號
公　訴　人　臺灣嘉義地方法院檢察署檢察官
被　　　告　乙○○
上列被告因毀損等案件，經檢察官提起公訴（九十五年度偵緝字
第七三八號），本院合議庭裁定由受命法官以簡式程序進行審理
，判決如下：
    主  文
乙○○共同損壞他人如附表所示之物，足以生損害於他人，累犯
，處有期徒刑陸月，如易科罰金，以銀元參佰元折算壹日。
    事  實
一、乙○○前於民國九十一年間因過失致人於死案件，經臺灣雲
    林地方法院以九十一年度交易字第十六號判處有期徒刑六月
    ，如易科罰金，以銀元三百元折算一日，後經臺灣高等法院
    臺南分院以九十一年度交上易字第九八七號駁回上訴確定。
    復於九十二年間因違反毒品危害防制條例案件，經本院以九
    十二年度訴字第四二四號判處有期徒刑十月確定，上開二案
    件接續執行，甫於九十四年三月二十六日縮刑期滿執行完畢
    。竟仍不知悔改，與真實姓名、年籍不詳綽號「小胖」、「
    黑仔」（臺語）、「金剛」等三名成年男子，共同基於毀損
    及恐嚇危害安全之犯意聯絡，無端欲前往嘉義縣新港鄉○○
    路一四０號「楊老師補習班」尋隙，先由乙○○於九十四年
    十一月十八日十九時許，在嘉義市○○路某處向不知情之友
    人許進誌借得其父許威能所有之車牌號碼J7 -9807號自用小
    客車作為交通工具，再由乙○○駕駛該借得之自用小客車搭
    載「小胖」、「黑仔」及「金剛」三人前往嘉義縣新港鄉「
    楊老師補習班」，而為免車牌號碼遭人辨識，遂在進入嘉義
    縣新港鄉○○○○道路旁先持該自用小客車上所放置之膠布
    黏貼前後車牌以遮去車牌號碼。於同日二十一時十分許，抵
    達「楊老師補習班」，而由乙○○駕駛上開自用小客車在門
    口負責接應，其餘三名成年男子則均身穿黑衣並戴頭套或口
    罩分持木棒下車進入「楊老師補習班」內，而分持木棒將「
    楊老師補習班」內負責人甲○○所有如附表所示之物品砸毀
    ，足以生損害於甲○○，並向甲○○恫稱：「不信妳的店還
    開的下去」、「若妳掀開我們的面罩，就要用球棒打妳的頭
    部」等語，致甲○○心生畏懼，致生危害於安全，旋即欲上
    車逃逸，甲○○乃趁機上前將該自用小客車後方車牌之膠布
    撕下並記下車牌號碼，而報警循線查獲上情。
二、案經嘉義縣警察局民雄分局報請臺灣嘉義地方法院檢察署檢
    察官偵查起訴。
    理  由
一、訊據被告對上開事實於本院審理時坦承不諱（見本院卷第75
    頁至第77頁），核與證人即告訴人甲○○、證人許進誌、證
    人廖麗純於警詢時及偵查中之證詞，以及證人許威能於警詢
    時之證詞相符，復有現場照片九幀、車輛照片八幀附卷可稽
    ，並有黏貼於車牌上之膠布乙片扣案可佐，均足徵被告上開
    自白確與事實相符，堪以採信。按共同實施犯罪行為之人，
    在合同意思範圍以內，各自分擔犯罪行為之一部，相互利用
    他人之行為，以達其犯罪之目的者，即應對於全部所發生之
    結果，共同負責，此觀最高法院二十八年上字第三一一０號
    判例闡釋甚明。查被告前往「楊老師補習班」尋隙前，事先
    向證人許進誌商借上開自用小客車作為交通工具，並於抵達
    「楊老師補習班」之前先以膠布黏貼車牌以避人耳目，且其
    餘三名成年男子更身穿黑衣並戴頭套或口罩分持木棒下車遂
    行上開犯行等情，為被告於本院審理時坦認不諱，核與證人
    甲○○警詢時及偵查中證述情節相符，足見被告等人對於上
    開行為事前已有周詳之計畫並有細膩之分工，堪認被告與真
    實姓名、年籍不詳綽號「小胖」、「黑仔」（臺語）、「金
    剛」等三名成年男子，彼此間就毀損證人甲○○如附表所示
    之物品及恐嚇危害證人甲○○之安全等節，均有犯意聯絡及
    行為分擔甚明，揆諸上開說明，被告等四人均應對於全部所
    發生之結果，共同負責無誤。是本件事證明確，被告上開犯
    行至堪認定，應依法論科。
二、核被告所為，係犯刑法第三百五十四條之毀損罪及刑法第三
    百零五條之恐嚇危害安全罪。按行為後法律有變更者，適用
    行為時之法律。但行為後之法律有利於行為人者，適用最有
    利於行為人之法律，此為刑法第二條第一項所揭示法律變更
    從舊從輕原則。查：
  (一)本件被告行為後刑法第二十八條已有修正，針對「正犯」意
    義，修正後重新定義為共同「實行」犯罪，而修正前同條定
    義，則為共同「實施」犯罪。修正前後，就正犯定義，依刑
    法修正立法理由，修正前所指「實施」概念，涵蓋「陰謀、
    預備、著手、實行。修正後正犯定義，則僅限於「實行」而
    已。而本件被告與其餘三名成年男子就上揭毀損及恐嚇危害
    安全犯行，具有犯意聯絡及行為分擔，且均已達「實行」之
    階段，是無論依修正前後之刑法第二十八條均構成共同正犯
    ，應不生新舊法比較之問題，而無刑法第二條第一項之適用
    ，故應依修正後刑法第二十八條，論以共同正犯。
  (二)關於罰金刑貨幣單位由銀元修正為新臺幣之法律適用，因九
    十五年七月一日修正公布施行之刑法施行法第一條之一增訂
    「（第一項）中華民國九十四年一月七日刑法修正施行後，
    刑法分則編所定罰金之貨幣單位為新臺幣。（第二項）九十
    四年一月七日刑法修正時，刑法分則編未修正之條文定有罰
    金者，自九十四年一月七日刑法修正施行後，就其所定數額
    提高為三十倍。但七十二年六月二十六日至九十四年一月七
    日新增或修正之條文，就其所定數額提高為三倍」，而刑法
    第三百零五條及同法第三百五十四條，自七十二年六月二十
    六日（即罰金罰鍰提高標準條例修正公布日）迄今均未修正
    ，其罰金之法定刑分別為「三百元」及「五百元」（貨幣單
    位均為「銀元」），再依罰金罰鍰提高標準條例第一條前段
    規定罰金刑提高十倍為「銀元三千元」及「銀元五千元」，
    依現行法規所定貨幣單位折算新臺幣條例規定折算為「新臺
    幣九千元」及「新臺幣一萬五千元」；又於刑法施行法第一
    條之一施行日（即九十五年七月一日）後，刑法所定罰金之
    貨幣單位改為「新臺幣」，就其所定數額提高三十倍，亦為
    「新臺幣九千元」及「新臺幣一萬五千元」，是刑法施行法
    第一條之一施行後，罰金刑貨幣單位雖有「新臺幣」之更異
    ，惟適用結果之罰金額度則無二致，就罰金法定刑提高之「
    刑罰權規範內容」並無利或不利變更，自不生新舊法之比較
    問題。
  (三)被告行為後刑法第三十三條第五款關於「罰金：一元以上」
    規定，修正公布為「罰金：新臺幣一千元以上，以百元計算
    之」，故刑法法定本刑中列有罰金刑者，其法定最低度罰金
    刑因之提高，涉及科刑規範之變更，自有新舊法比較必要（
    最高法院九十五年第八次刑事庭會議決議參照），比較結果
    ，以舊法有利於行為人，應適用舊法規定定其罰金部分之法
    定刑。
  (四)被告行為後，刑法第五十五條牽連犯之規定，業於九十五年
    七月一日刪除並施行，被告修正施行前犯行，因行為後牽連
    犯規定廢止，影響刑罰利或不利法律效果，屬法律變更，依
    新法第二條第一項前段規定比較新、舊法結果，應適用較有
    利於被告之行為時舊法論以牽連犯（最高法院九十五年第八
    次刑事庭會議決議參照）。被告所犯上開毀損罪及恐嚇危害
    安全罪間，有方法、目的之牽連關係，係牽連犯，應依修正
    前刑法第五十五條後段規定，從較重之毀損罪處斷。
  (五)被告行為後，刑法第四十七條於九十四年一月七日修正，同
    年二月二日公布，九十五年七月一日修正施行，修正前刑法
    第四十七條規定，受有期徒刑之執行完畢，或受無期徒刑或
    有期徒刑一部之執行而赦免後，五年以內再犯有期徒刑以上
    之罪者，為累犯。而修正後第四十七條第一項則規定，五年
    以內「故意」再犯有期徒刑以上之罪者，為累犯，限縮以「
    故意」再犯者為限，始成立累犯。被告前於九十一年間因過
    失致人於死案件，經臺灣雲林地方法院以九十一年度交易字
    第十六號判處有期徒刑六月，如易科罰金，以銀元三百元折
    算一日，後經臺灣高等法院臺南分院以九十一年度交上易字
    第九八七號駁回上訴確定。後於九十二年間因違反毒品危害
    防制條例案件，經本院以九十二年度訴字第四二四號判處有
    期徒刑十月確定，上開二案件接續執行，迄九十四年三月二
    十六日縮刑期滿執行完畢等情，有其臺灣高等法院被告前案
    紀錄表乙份附卷可按，其係受有期徒刑之執行完畢後，五年
    以內「故意」再犯本件有期徒刑以上之罪，是依九十五年七
    月一日修正施行前後刑法第四十七條新舊法規定，均符合累
    犯之要件，刑罰權規範狀態並無有利或不利之變更，不生新
    舊法比較問題，自應適用現行刑法第四十七條第一項規定，
    論以累犯，並加重其刑。
  (六)被告行為時之易科罰金折算標準，依修正前刑法第四十一條
    第一項前段規定：「犯最重本刑為五年以下有期徒刑以下之
    刑之罪，而受六個月以下有期徒刑或拘役之宣告，因身體、
    教育、職業、家庭之關係或其他正當事由，執行顯有困難者
    ，得以一元以上三元以下折算一日，易科罰金。」及修正前
    罰金罰鍰提高標準條例第二條前段（現已刪除）規定，就其
    原定數額提高為一百倍折算一日，應以銀元三百元折算一日
    ，經折算為新臺幣後，應以新臺幣九百元折算為一日。惟九
    十五年七月一日修正公布施行之刑法第四十一條第一項前段
    規定：「犯最重本刑為五年以下有期徒刑以下之刑之罪，而
    受六個月以下有期徒刑或拘役之宣告者，得以新臺幣一千元
    、二千元或三千元折算一日，易科罰金。」比較修正前後之
    易科罰金折算標準，以九十五年七月一日修正公布施行前之
    規定，較有利於被告，依刑法第二條第一項前段之規定，應
    適用修正前刑法第四十一條第一項前段及廢止前罰金罰鍰提
    高標準條例第二條規定，定其折算標準。
三、爰審酌被告前有殺人未遂、過失致人於死、違反毒品危害防
    制條例前科之素行，國中畢業之智識程度，被告無端夥同年
    籍姓名不詳之三名成年男子毀損被害人如附表所示物品並以
    加害身體及財產之事恐嚇被害人之行徑，毀損被害人物品之
    數量、價值，對被害人造成之損害程度，尤其被告甫於九十
    四年三月間出監，竟於九十四年十一月間即實施上開犯行，
    更見其目無法紀之輕率態度，並審酌被告犯罪後於本院審理
    時能坦承犯行之態度，惟迄今仍未賠償被害人之損害且未得
    被害人之宥恕等一切情狀，量處如主文所示之刑，並諭知易
    科罰金之折算標準，以資懲儆。
據上論斷，應依刑事訴訟法第二百七十三條之一第一項、第二百
九十九條第一項，刑法第二條第一項前段、第二十八條、第三百
五十四條、第三百零五條、第五十五條（修正前）、第四十七條
第一項、第四十一條第一項前段（修正前），刑法施行法第一條
之一第一項、第二項前段，罰金罰鍰提高標準條例第二條（修正
前），判決如主文。
本案經檢察官鄭葆琳到庭執行職務。
中　　華　　民　　國　　96　　年　　 2　　月　　27　　日
                  刑事第一庭  法　官  曾宏揚
上列正本證明與原本無異。
如不服本判決，應於判決送達後10日內向本院提出上訴狀（應附
繕本）。告訴人或被害人如對於本判決不服者，應具備理由請求
檢察官上訴，其上訴期間之計算係以檢察官收受判決正本之日期
為準。
中　　華　　民　　國　　96　　年　　 2　　月　　27　　日
                              書記官  陳慶昀
附錄本案論罪科刑法條：
刑法第三百零五條
（恐嚇危害安全罪）
以加害生命、身體、自由、名譽、財產之事，恐嚇他人致生危害
於安全者，處 2 年以下有期徒刑、拘役或 3 百元以下罰金。
刑法第三百五十四條
（毀損器物罪）
毀棄、損壞前二條以外之他人之物或致令不堪用，足以生損害於
公眾或他人者，處2年以下有期徒刑、拘役或5百元以下罰金。
附表：
大門玻璃壹面、辦公室裝璜玻璃參面、飲水機壹臺、電腦螢幕壹
臺、印表機壹臺、鏡子壹面、電話壹具。
